【裁判字號】    97,家聲,365
【裁判日期】    971208
【裁判案由】    變更子女姓氏
【裁判全文】
臺灣高雄地方法院民事裁定             97年度家聲字第365號
聲  請  人  甲○○
上聲請人聲請變更子女姓氏事件，本院裁定如下：
    主  文
變更聲請人之女李婉毓（民國○○○年○○月○日生，身分證統
一編號：Ｚ000000000號）之姓氏為母姓「吳」。
程序費用新臺幣壹仟元由相對人負擔。
    理  由
一、本件聲請意旨略以：聲請人與前配偶李世榮婚姻關係存續中
    育有子女李婉毓，嗣於民國88年7 月6 日協議離婚，並約定
    李婉毓由聲請人監護，李世榮於離婚後未善盡扶養義務，未
    曾前來探視李婉毓，亦不曾負擔李婉毓生活及求學所需之一
    切費用，李婉毓皆由聲請人獨立扶養照顧，且李世榮已於97
    年9 月10日死亡，是現在之父姓對李婉毓造成心理上之不適
    ，爰請由宣告變更子女姓氏為母姓等語。
二、按「有下列各款情形之一，且有事實足認子女之姓氏對其有
    不利之影響時，父母之一方或子女得請求法院宣告變更子女
    之姓氏為父姓或母姓：一、父母離婚者。二、父母之一方或
    雙方死亡者。三、父母之一方或雙方生死不明滿三年者。四
    、父母之一方曾有或現有未盡扶養義務滿二年者。」，民法
    第1059條第5 項定有明文。
三、經查：聲請人上開主張，業據其提出戶籍謄本及除戶謄本為
    證，並經證人即聲請人之女李婉毓到庭證稱：父親自與聲請
    人離婚後均無扶養伊，亦無前來探視伊，父親之親人亦皆無
    照顧過伊，伊對父親有何親人都不清楚；伊從小即由聲請人
    及其男友扶養長大，伊從父姓，卻與其二人同住，心理覺得
    很奇怪，故希望能從母姓等語（見本院97年11月18日非訟事
    件筆錄），堪認聲請人主張其與李世榮離婚後，李世榮並未
    善盡扶養李婉毓之責等情為真實；又本院審酌李婉毓係聲請
    人及李世榮所生，依社會傳統之狹隘二分法，李婉毓應被視
    為父系家屬，然李世榮自與聲請人離婚至今，均未盡到扶養
    之義務，且父系親屬並未協助照護養育李婉毓之成長，皆由
    其母即聲請人扶養教育，是在李婉毓之生活中心與主觀認知
    ，其姓氏所代表之傳統定義即與其現實生活有齟齬現象，且
    李婉毓對李世榮之存在印象僅在於姓氏，此對李婉毓之人格
    發展均造成困擾，則李婉毓繼續維持所從之父姓，對其心理
    確有不利，是認有變更為母姓「吳」之必要。是本件聲請，
    為有理由，應予准許。
四、依非訟事件法第21條第1 項前段、第24條第1 項，民事訴訟
    法第78條規定，裁定如主文。
中    華    民    國     97    年    12    月    8    日
                  家事法庭法  官   邱泰錄
上為正本係照原本作成。
如對本裁定抗告須於裁定送達後10日內向本院提出抗告狀。
中    華    民    國     97    年    12    月    8    日
                          書記官   廖美玲


司法院資訊處製作；財團法人民間司法改革基金會備份。
